【裁判字號】    99,易,894
【裁判日期】    990713
【裁判案由】    詐欺
【裁判全文】
臺灣臺中地方法院刑事判決               99年度易字第894號
公  訴  人  臺灣臺中地方法院檢察署檢察官
被      告  乙○○
            甲○○
上列被告因詐欺案件，經檢察官提起公訴（98年度偵字第21728
號），本院判決如下：
    主    文
乙○○共同犯詐欺取財罪，處有期徒刑捌月。
甲○○共同犯詐欺取財罪，處有期徒刑陸月，如易科罰金，以新
臺幣壹仟元折算壹日。
    犯罪事實
一、乙○○、甲○○與真實姓名年籍不詳、綽號「小郭」之成年
    男子及其所屬詐騙集團成員，共同基於詐欺取財之犯意聯絡
    ，意圖為自己不法所有，以由真實姓名年籍不詳、綽號「小
    郭」之成年男子及其所屬詐騙集團成員負責詐騙，指示被害
    人將錢匯入詐騙集團所指定之帳戶；由乙○○負責收購人頭
    帳戶供其所屬詐騙集團使用；及於被害人受詐騙將錢匯入人
    頭帳戶後，再由乙○○、甲○○負責提領贓款（即擔任俗稱
    「車手」之工作），以每提領新臺幣（下同）10萬元，乙○○可抽取3000元至5000元不等之報酬，該報酬再與該真實姓
    名年籍不詳、綽號「小郭」之成年男子對分之方式，共同為
    詐欺取財犯行。乙○○除提供其自己所有之臺中商業銀行太
    平分行帳號000000000000號帳戶供其所屬詐欺集團使用之外
    ，並於民國97年11月初某日，在丙○○住處附近，以3000元
    之代價，向丙○○（被訴幫助詐欺案件，業經本院以98年度
    中簡字第2050號判處有期徒刑3月確定）購得其所有之臺灣
    銀行太平分行帳號000000000000號帳戶之存摺、印章、金融
    卡連同密碼；及於97年間不詳時日，在臺中縣霧峰鄉○○路
    附近，以1000元之代價，向戊○○取得其所有之臺中商業銀
    行霧峰分行帳號000000 000000號帳戶之存摺、印章、金融
    卡連同密碼，以供作詐騙之匯款帳戶使用。乙○○、甲○○
    及其所屬詐騙集團成員取得上開帳戶後，遂(1)於97年10月下
    旬某日，由詐騙集團成員在MEETIC交友網站上以暱稱「baby
    rulin」向己○○佯稱為「蔡儀君」，並佯稱因她姑姑生病
    急需一筆錢等語，使己○○陷於錯誤，而於97年11月18 日
    10時許匯款5萬元至詐騙集團所指定丙○○上開臺灣銀行太
    平分行帳戶內；該5萬元款項隨即於同日12時許經乙○○持
    丙○○之金融卡，至臺中縣太平市○○路1072號之全家便利
    商店光興店內之自動櫃員機前，分3次提領現金各2萬元、2
    萬元、1萬元。(2)之後自稱「蔡儀君」之詐騙集團成員接續
    向己○○佯稱因她姑姑出院費用不夠等語，致己○○陷於錯
    誤，繼而於97年11月27日10時許匯款4萬元至詐騙集團所指
    定丙○○上開臺灣銀行太平分行帳戶；該4萬元款項隨即於
    同日13時許經乙○○持丙○○之金融卡，至臺中縣太平市○○路○段91號之太平市農會光隆分部自動櫃員機前，分2次提
    領現金各2萬元、2萬元。(3)其後自稱「蔡儀君」之詐騙集團
    成員又接續向己○○佯稱因她將公司的錢弄丟，亟需用錢等
    語，致己○○陷於錯誤，繼而於97年12月12日11時許（起訴
    書誤載為14時許）匯款20萬元至詐騙集團所指定丙○○上開
    臺灣銀行太平分行帳戶，另以無摺存款方式於同日（12日）
    匯款16萬元至乙○○上開臺中商業銀行太平分行帳戶內；該
    匯入之20萬元隨即於同日13時許經甲○○持乙○○所交付之
    丙○○所有金融卡，至臺中縣大里市○○路238號之統一超
    商益民店內之自動櫃員機前，分5次提領現金各2萬元、2 萬
    元、2萬元、2萬元、1萬9000元；另該匯入之16萬元亦隨即
    於同日12時30至40分許經甲○○持乙○○所交付之乙○○所
    有金融卡，至臺中縣大里市○○路167號之統一超商大峰店
    內之自動櫃員機前，分2次提領現金各2萬元、2萬元，再於
    同日12時55、56分許經甲○○持上開乙○○所有金融卡，至
    臺中商業銀行大里分行之自動櫃員機前，分2次提領現金各3
    萬元、2萬9000元。(4)爾後自稱「蔡儀君」之詐騙集團成員
    又接續向己○○佯稱因她車禍住院亟需用錢等語，致己○○
    陷於錯誤，繼而於98年1月19日11時許匯款7萬5000元至詐騙
    集團所指定戊○○上開臺中商業銀行霧峰分行帳戶，合計乙○○、甲○○及其所屬詐騙集團向己○○詐得共52萬5000
    元之款項。
二、案經己○○訴由臺中縣警察局刑警大隊移送臺灣臺中地方法
    院檢察署檢察官偵查起訴。
    理    由
一、證據能力之說明﹕
    按現行刑事訴訟法為保障被告之反對詰問權，排除具有虛偽
    危險性之傳聞證據，以求實體真實之發現，於該法第159條
    第1項明定被告以外之人於審判外之言詞或書面陳述，除法
    律有規定者外，不得作為證據。而刑事訴訟法第159條之1至
    159條之4有傳聞法則之例外規定，且被告以外之人於審判外
    之陳述，雖不符前4條之規定，而經當事人於審判程序同意
    作為證據，法院審酌該言詞陳述或書面陳述作成時之情況，
    認為適當者，亦得為證據；當事人、代理人或辯護人於法院
    調查證據時，知有第159條第1項不得為證據之情形，而未於
    言詞辯論終結前聲明異議者，視為有前項之同意，刑事訴訟
    法第159條之5定有明文。本件關於以下論及之被害人己○○
    於警詢中之指訴、共同被告戊○○、丙○○於警詢中之供述
    ，係屬被告以外之人於審判外之書面陳述，而檢察官、被告
    並未就上開陳述有所爭執，且迄於言詞辯論終結前，均未主
    張有刑事訴訟法第159條第1項不得為證據之情形，是應認已
    同意作為證據，且經本院審酌後，認無不適當之情形，應認
    具有證據能力，合先敘明。
二、認定犯罪事實所憑之證據及理由﹕
    訊據被告乙○○固坦承有自同案被告丙○○、戊○○處收購
    金融帳戶資料，將所收購之金融帳戶資料連同自己之金融帳
    戶資料提供予真實姓名年籍不詳、綽號「小郭」之成年男子
    ，並曾依「小郭」之指示提領款項，及曾指示被告甲○○領
    款等情，惟矢口否認有何詐欺取財之犯行，辯稱：伊不知道
    所領款項是被害人受騙匯入之款項，當初是「小郭」問伊是
    否要賺一些外快，伊有問「小郭」是否會犯法，「小郭」說
    不會，他說他有朋友在大陸，有管道可以做地下匯兌，「小
    郭」要伊提供人頭帳戶給他用，讓他從大陸匯錢進來，並且
    依照「小郭」的指示再將錢匯到他所指定的大陸的人云云。
    訊據被告甲○○固坦承其有依被告乙○○之指示至自動櫃員
    機提領現金，惟矢口否認有何詐欺取財之犯行，辯稱：當時
    因乙○○沒有空，他拿卡叫伊幫他去領錢，伊只是幫乙○○
    的忙，不知道所領款項是詐騙之款項，伊曾問過乙○○，乙○○告訴伊說他在幫忙作匯兌的工作云云。經查：
  (一)被告乙○○向同案被告丙○○、戊○○收購金融帳戶資料，
    及被害人己○○因遭詐騙而分別匯款5萬元、4萬元、20萬元
    至同案被告丙○○上開臺灣銀行太平分行帳戶；以無摺存款
    方式匯款16萬元至被告乙○○上開台中商業銀行太平分行帳
    戶；及匯款7萬5000元至同案被告戊○○上開臺中商業銀行
    霧峰分行帳戶內等情，已據被害人己○○於警詢中指訴明確
    ，復有同案被告丙○○、戊○○於警詢時之供述在卷可參，
    並有被害人己○○臺灣中小企業銀行匯款申請書3紙、臺中
    商業銀行無摺存款存入通知聯1紙、渣打國際商業銀行匯款
    副通知書1紙、被害人己○○提出之MEETIC交友網站暱稱「
    babyrulin」之網路列印資料1紙、被告乙○○臺中商業銀行
    太平分行帳戶存款往來約定申請書、交易明細各1份、同案
    被告丙○○臺灣銀行太平分行帳戶申請書、存摺交易往來明
    細查詢各1份、同案被告戊○○臺中商業銀行霧峰分行帳戶
    存款往來約定申請書、交易明細各1份等附卷可憑。另被害
    人己○○受詐騙所匯入之金額，遭被告乙○○及甲○○於上
    開時、地以金融卡至提款機提領等情，亦有錄影翻拍照片共
    8張在卷可憑。
  (二)被告乙○○雖辯稱其提供人頭帳戶給真實姓名年籍不詳、綽
    號「小郭」之成年男子，係為從事地下匯兌，以賺取匯差之
    用云云，惟核其所述之地下匯兌方式（即由其提供人頭帳戶
    ，讓在大陸的人從大陸匯錢進來，並依「小郭」的指示再將
    錢匯到他所指定的大陸的人，見本院卷第54頁），顯與一般
    兩岸地下匯兌業者經營地下匯兌之模式【即於兩岸各設有匯
    兌窗口，若由臺灣窗口在臺灣向客戶收取款項《新臺幣》，
    即會同時由大陸窗口將匯兌款《人民幣》交付或匯款予客戶
    指定在大陸之人或帳戶內；若由大陸窗口在大陸向客戶收取
    款項《人民幣》，即會同時由臺灣窗口將匯兌款《新臺幣》
    交付或匯款予客戶指定在臺灣之人或帳戶內】迥然有異。且
    被告乙○○於本院審理時供稱：是「小郭」找伊加入的，但
    伊無法提供「小郭」的年籍資料，都是「小郭」打電話給伊
    ，事後伊就找不到「小郭」，「小郭」也沒有再跟伊聯絡等
    語（見本院卷第54頁），由此可知，被告乙○○與真實姓名
    年籍不詳、綽號「小郭」之成年男子並不熟稔，雙方互信基
    礎尚屬薄弱，然衡以臺灣與大陸地區商人透過地下匯兌業者
    進行匯兌，其中常伴隨著為警查獲之高風險，倘非透過兩岸
    商人彼此間之信任介紹，常情不致在未有充分信任之基礎下
    ，貿然以違法地下匯兌之方式進行兩岸匯兌，故真實姓名年
    籍不詳、綽號「小郭」之成年男子若果真從事地下匯兌之業
    務，何需棄自己或可信任之親人、朋友之銀行帳戶不用，而
    選擇被告乙○○及其向他人收購而來的銀行帳戶？
  (三)再者，觀諸同案被告丙○○之臺灣銀行太平分行帳戶存摺交
    易往來明細查詢表，於97年11月18日自被害人己○○處匯入
    5萬元後，即於同日以金融卡分3次提領現金各2萬元、2萬元
    、1萬元；於97年11月27日自被害人己○○處匯入4萬元後，
    即於同日以金融卡分2次提領現金各2萬元、2萬元；及於97
    年12月12日自被害人己○○處匯入20萬元後，即於同日以金
    融卡分5次提領現金各2萬元、2萬元、2萬元、2萬元、1萬90
    00元，再於次日（13日）以金融卡分5次提領現金各2萬元（
    見警卷第35、36、37頁）；觀諸被告乙○○之臺中商業銀行
    太平分行帳戶交易明細，於97年12月12日自被害人己○○處
    匯入16萬元後，於同日以金融卡分4次提領現金各2萬元、2
    萬元、3萬元、2萬9000元，再於次日（13日）以金融卡分2
    次提領現金各3萬元（見警卷第25頁）；及觀諸同案被告戊○○之臺中商業銀行霧峰分行帳戶交易明細，於98年1月19
    日自被害人己○○處匯入7萬5000元後，於同日以金融卡分3
    次提領現金3萬元、3萬元、1萬5000元（見警卷第30頁）。
    查被告乙○○業已取得同案被告丙○○、戊○○帳戶之存摺
    、印章等物，此經被告乙○○、同案被告丙○○、戊○○供
    承在卷（見本院卷第54頁反面、第55頁、第33頁、警卷第8
    頁），果若被告乙○○所辯其係欲將所領款項再行匯出乙節
    為真，則其何不持帳戶之存摺、印章等物至銀行櫃台提領整
    筆匯入之款項？反而係以金融卡於1日或2日之內分多次提領
    款項殆盡？可見被告乙○○實係欲以金融卡現金交易之模式
    ，以躲避檢警查緝。何況，細觀上開提領款項時間，於98年
    12月13日以金融卡分2次提領被告乙○○之臺中商業銀行太
    平分行帳戶內現金各3萬元，係於當日0時23分為之（見警卷
    第25頁）；同日以金融卡分5次提領同案被告丙○○之臺灣
    銀行太平分行帳戶內現金各2萬元，係於當日0時30分為之（
    見警卷第37頁）；則果若提領款項係供作匯款至大陸地區之
    用，何需於一般商家未營業之凌晨深夜時分為之？是被告乙○○所稱之地下匯兌之說，與上開交易資料內容均不符。
  (四)另被告甲○○雖辯稱其僅係幫忙被告乙○○領款，不知所領
    取者係詐騙款項云云，惟依被告甲○○前至提款機提款之5
    張錄影翻拍照片（見警卷第17至19頁），對照被告乙○○之
    臺中商業銀行太平分行帳戶交易明細表及同案被告丙○○之
    臺灣銀行太平分行帳戶之存摺交易往來明細查詢表（見警卷
    第25、37頁），顯示﹕被告甲○○於97年12月12日12時30至
    40分許，持被告乙○○帳戶之金融卡，至臺中縣大里市○○
    路167號之統一超商大峰店之自動櫃員機前，分2次提領現金
    各2萬元、2萬元；繼之於同日12時55、56分許，亦持被告乙○○之金融卡，至臺中商業銀行大里分行之自動櫃員機前，
    分2次提領現金各3萬元、2萬9000元；再於同日13時許，持
    同案被告丙○○之金融卡，至臺中縣大里市○○路238號之
    統一超商益民店之自動櫃員機前，分5次提領現金各2萬元、
    2萬元、2萬元、2萬元、1萬9000元。另被告乙○○供稱﹕被
    告甲○○大概幫伊領了5、6次等語（見本院卷第54頁反面）
    ；被告甲○○供承﹕該段期間總共幫乙○○領過2、3次錢，
    有時候是同一天領了2、3次等語（見本院卷第55頁反面）。
    則以被告甲○○於同1日持2張被告乙○○交付之提款卡至3
    處不同地點之自動櫃員機提款，且於各處之自動櫃員機提領
    款項之次數少則2次，多至5次乙節以觀，該等提款之模式顯
    然異於常態，又被告甲○○自承其有問過被告乙○○為何有
    這麼多錢（見本院卷第56頁），則被告甲○○顯然可得知悉
    其多次提領之款項，並非被告乙○○所有，而係來自於犯罪
    所得之贓款。
  (五)何況，本國已自97年6月間開放新臺幣與人民幣合法匯兌之
    管道，則於開放之後，地下匯兌之需求應已減低。而近年來
    政府、報章雜誌，以至於電視媒體對於兩岸詐欺集團猖獗，
    每每假地下匯兌之名進行洗錢之事，屢有大肆報導，被告乙○○、甲○○均為智識成熟之成年人，自難推諉不知。綜上
    事證，足認被告乙○○知悉其所收購之共同被告丙○○、戊○○之金融帳戶資料，係供作詐欺取財之人頭帳戶使用，及
    其多次提領之款項，係被害人遭詐騙所匯款項；被告甲○○
    亦當知悉其多次提領款項，係來自被害人遭詐騙所匯款項。
    渠等之上開所辯，均為卸責之詞，尚難採信。
  (六)按以自己共同犯罪之意思，參與實施犯罪構成要件以外之行
    為，或以自己共同犯罪之意思，事先同謀，而由其中一部分
    人實施犯罪之行為者，均為共同正犯，業經大法官會議第10
    9號解釋闡釋明確；又共同實施犯罪行為之人，在合同意思
    範圍以內，各自分擔犯罪行為之一部，相互利用他人之行為
    ，以達其犯罪之目的者，即應對於全部所發生之結果，共同
    負責，且共同正犯之意思聯絡，原不以數人間直接發生者為
    限，即有間接之聯絡者，亦包括在內。如甲分別邀約乙、丙
    犯罪，雖乙、丙間彼此並無直接之聯絡，亦無礙於其為共同
    正犯之成立（最高法院92年度臺上字第5407號亦著有判決可
    資參照）。而網路詐騙之犯罪型態，自刊登廣告、收購人頭
    帳戶、撥打電話實施詐騙、指定被害人匯款帳戶、自人頭帳
    戶提領款項、取贓分贓等階段，乃係需由多人縝密分工方能
    完成之集團性犯罪。被告乙○○負責收購人頭帳戶，並擔任
    「車手」負責提領詐騙之款項；被告甲○○亦擔任「車手」
    負責提領詐騙之款項；其等雖未直接為網路詐欺犯行之構成
    要件行為，然其等均係以為自己犯罪之意思，分擔集團重要
    之部分犯罪行為，並相互利用彼此之部分犯罪行為，以完成
    整體之犯罪計畫，被告乙○○復自承其自該等贓款中分得部
    分贓款，是被告乙○○、甲○○在集團整個犯罪中，均具有
    不可或缺之角色，其等顯與其他詐騙集團成員間具有犯意聯
    絡及行為分擔甚明，自應負刑法共犯之責。
  (七)綜上所述，本件事證已臻明確，被告被告乙○○、甲○○之
    詐欺取財犯行，洵堪認定。
三、論罪科刑﹕
    核被告乙○○、甲○○所為，均係犯刑法第339條第1項之詐
    欺取財罪。被告乙○○、甲○○、真實姓名年籍不詳綽號「
    小郭」之成年男子與其他詐欺集團成員間，就上開犯行，有
    犯意聯絡及行為分擔，均為共同正犯。爰審酌被告乙○○、
    甲○○年值青壯，不思以己力正當營生，竟因貪圖不法利益
    ，加入詐騙他人金錢之犯罪集團，造成被害人己○○高達52
    萬5000元之金錢損失，被告乙○○、甲○○二人犯後均否認
    犯行，未具悔意，亦未賠償被害人己○○任何損失；及被告
    乙○○於詐騙集團中係負責收購人頭帳戶，並擔任「車手」
    負責提領詐騙款項之工作；被告甲○○於詐騙集團中係擔任
    「車手」負責提領詐騙款項之工作，是被告乙○○之參與程
    度及犯罪情節均較被告甲○○為深重等一切情狀，分別量處
    如主文所示之刑，並就被告甲○○部分諭知易科罰金之折算
    標準。
據上論斷，應依刑事訴訟法第299條第1項前段，刑法第28條、第
339條第1項、第41條第1項前段，刑法施行法第1條之1第1項、第
2項前段，判決如主文。
本案經檢察官丁○○到庭執行職務。
中    華    民    國    99    年    7     月    13    日
                刑事第十六庭  審判長法  官  巫淑芳
                                    法  官  劉麗瑛
                                    法  官  戴嘉慧
以上正本證明與原本無異。
如不服本判決應於收受判決後10日內向本院提出上訴書狀，並應
敘述具體理由；其未敘述上訴理由者，應於上訴期間屆滿後20日
內向本院補提理由書 (均須按他造當事人之人數附繕本)「切勿
逕送上級法院」。
告訴人或被害人對於判決如有不服具備理由請求檢察官上訴者，
其上訴期間之計算係以檢察官收受判決正本之日期為準。
                                    書記官  劉晴芬
中    華    民    國    99    年    7     月    14    日
【附錄本案論罪科刑法條】
《刑法第339條第1項》
意圖為自己或第三人不法之所有，以詐術使人將本人或第三人之
物交付者，處5年以下有期徒刑、拘役或科或併科1千元以下罰金
。
以前項方法得財產上不法之利益或使第三人得之者，亦同。
前二項之未遂犯罰之。

司法院資訊處製作；財團法人民間司法改革基金會備份。
